【裁判字號】    92,上重訴,12
【裁判日期】    920409
【裁判案由】    毒品危害防制條例等
【裁判全文】
臺灣高等法院刑事判決                            九十二年度上重訴字第一二號
    上  訴  人
    即  被  告  甲○○
    指定辯護人  本院公設辯護人  李廣澤
右上訴人因毒品危害防制條例等案件，不服臺灣桃園地方法院，九十一年度重訴字第
一四號，中華民國九十一年十一月十五日第一審判決（起訴案號：臺灣桃園地方法院
檢察署九十一年度偵字第三一三號）提起上訴，本院判決如左：
    主  文
原判決撤銷。
甲○○運輸第一級毒品，處有期徒刑拾貳年，褫奪公權拾年。
扣案之第一級毒品海洛因驗餘總淨重柒佰拾壹點捌陸公克，沒收銷燬之；巧克力盒
、香皂盒共計柒個，均沒收。
    事  實
一、甲○○前因轉讓第一級毒品案件，經臺灣雲林地方法院於民國九十年三月二十六
    日以八十九年度訴字第二九四號刑事判決判處有期徒刑十月，嗣經台灣高等法院
    臺南分院於九十年七月三十一日以九十年度上訴字第六六三號判決駁回上訴在案
    。詎仍不知悔改，明知毒品海洛因為行政院依懲治走私條例公告「管制物品項目
    及其數額」甲項第四款之管制進出口物品，亦為毒品危害防制條例所規定之第一
    級毒品，詎其為自己施用便利及節省費用，竟基於運輸及私運屬管制進出口物品
    之第一級毒品海洛因進入國內之犯意，透過姓名年籍不詳綽號「權哥」之成年男
    子介紹，於九十年十二月二十三日二十一時許，在大陸地區珠海「步步高酒店」
    第九０六號房間內，以人民幣七萬元之代價（約新台幣二十八萬元），向一姓名
    年籍均不詳口操閩南語之成年男子，購得以巧克力盒、香皂盒包裝妥善之第一級
    毒品海洛因磚七塊，及散裝之海洛因三小包（合併送驗毛重七百三十九公克、驗
    餘總淨重七百三十一．八六公克），旋於翌日二十三時許，將上開海洛因磚七塊
    放置於隨身行李中，另藏置三小包於上衣口袋內，自澳門搭乘澳門航空公司ＮＸ
    六二０號班機，於同日二十三時三十分許抵達我國中正國際機場，以此方式私運
    第一級毒品海洛因之管制物品進口，嗣經內政部警政署航空警察局人員查覺有異
    後，為該局人員當場查獲，並扣得前揭第一級毒品海洛因磚七塊、散裝之海洛因
    三小包及供其包裝及運送海洛因所用之巧克力盒、香皂盒共計七個。
二、案經內政部警政署航空警察局移送臺灣桃園地方法院檢察署檢察官偵查起訴。
    理  由
一、訊據上訴人即被告甲○○對於右揭時地私運上開毒品入境為警查獲之事實直承不
    諱，並有航空警察局毒品初步鑑驗報告單一紙、刑案現場照片影本八張、台北關
    稅局扣押貨物運輸工具收據暨搜索筆錄影本一份、中華民國入境旅客申報單影本
    一紙、旅客入出境紀錄查詢資料七張及中正國際機場入出境服務站檢查通知單影
    本一紙在卷足佐（偵卷第三十頁、第二十五頁至第二十八頁、第三十二頁、第三
    十五頁、第四十頁至第四十六頁），及供被告包裝及運輸毒品所用之巧克力盒、
    香皂盒共計七個扣案可證，另被告挾帶入境之白色塊磚七塊及白粉三包，經送法
    務部調查局鑑定結果，均檢出含有第一級毒品海洛因成分，驗餘總淨重合計七三
    一．八六公克（包裝重十一．九二公克），純度百分之七十二．五九，純質淨重
    五三一．二六公克，有該局九十一年五月二十三日調科壹字第０九一００三二０
    六五０號函在卷可稽（原審卷第三十三頁），雖被告辯稱：該毒品係供己施用，
    並非運輸云云，惟按運輸毒品不以為他人運輸毒品為必要，即為自己運送者亦包
    括在內，如行為人意圖由甲地運送至乙地之犯意，即得依實際情形成立運輸毒品
    罪，本件被告既自承將其在大陸地區一次大量購買重達七百三十九公克之海洛因
    搭機攜回國內，即與單純供己施用零星挾帶或短途持送毒品之持有毒品罪有間，
    依上開說明，自屬運輸第一級毒品之行為，所辯其攜帶前開毒品入境，意在供己
    施用，應僅成立意圖施用而持有第一級毒品罪云云，要不足採。至被告於警偵訊
    中雖一度供稱：係受姓名年籍不詳綽號「權哥」成年男子之委託，同意以十萬元
    之代價，為其自大陸地區運輸第一級毒品海洛因來台，然嗣後即翻異前詞，改稱
    ：係為自己施用之便，始私運上開毒品入境，因不想讓家人知悉仍在施用毒品，
    之前才諉稱運輸毒品係出於「權哥」委託等語，再參酌被告於本件查獲時採尿送
    驗確有第一級毒品陽性反應，有桃園縣衛生局不法藥物尿液檢定書附卷可佐（原
    審卷第七十八頁），被告所陳為自己施用而運輸入境，尚堪採信。此外復查無其
    他積極證據足證係為他人運輸入境，自難僅憑被告之前揭自白，即認本件被告私
    運毒品之犯行確係出於「權哥」委託，亦附此敘明。本件事證明確，被告犯行堪
    以認定，應依法論科。
二、按自大陸地區私運物品進入台灣地區，以私運物品進口論，懲治走私條例第十二
    條訂有明文。次按海洛因屬毒品危害防制條例第二條第一項第一款規定之第一級
    毒品，非經許可，不得無故販賣、運輸；且係行政院發布之「懲治走私條例公告
    管制物品項目及其數額」甲項第四規定之毒品，為管制物品。又按行為後法律有
    變更者，適用裁判時之法律，但裁判前之法律有利於行為人者，適用最有利於行
    為人之法律，刑法第二條第一項定有明文。查本件被告行為後，懲治走私條例第
    二條第一項規定已於九十一年六月二十六日修正公布，並自同年月二十八日生效
    施行，而該條文修正後係規定：「私運管制物品進口、出口逾公告數額者，處七
    年以下有期徒刑，得併科新臺幣三百萬元以下罰金。」，以之與修正前懲治走私
    條例第二條第一項所規定：「私運管制物品進口、出口逾公告數額者，處七年以
    下有期徒刑，得併科新臺幣二十萬元以下罰金。」相比較，最重法定本刑均為有
    期徒刑七年，惟就得併科罰金刑部分已自新臺幣二十萬元以下罰金提高為新臺幣
    三百萬元以下罰金，是修正前即裁判前之法律顯較有利於被告，自應依刑法第二
    條第一項但書規定，適用修正前懲治走私條例第二條第一項之規定。核被告甲○
    ○私運管制進出口之第一級毒品海洛因入境，係犯修正前懲治走私條例第二條第
    一項之私運管制物品進品逾公告數額罪及毒品危害防制條例第四條第一項之運輸
    第一級毒品罪。又其持有海洛因之低度行為為運輸之高度行為所吸收，不另論罪
    。又被告以一行為觸犯前揭二罪名，為想像競合犯，應依刑法第五十五條之規定
    ，從一重之運輸第一級毒品罪處斷。又本件被告自國外運輸毒品入境係純為自行
    施用而運輸已如前述，與圖為牟利而私運，尚屬有別，衡其情節則屬較輕，在客
    觀情狀上，非無可憫之處，若處以法定最低度刑，猶嫌過重，仍依刑法第五十九
    條規定，減輕其刑。
三、原審據以論罪科刑固非無見，惟被告係為自己施用而運輸，顯有情輕法重情形，
    原審未依刑法第五十九條規定酌減其刑，稍嫌未洽，被告以量刑過重指摘原判決
    不當，為有理由，應由本院將原判決撤銷改判。爰審酌被告犯罪動機在供己施用
    ，及其犯罪所生危害，犯罪之目的、手段、犯後態度等一切情狀乃量處如主文第
    二項所示之刑，以示懲戒。至扣案之第一級毒品海洛因磚七塊及散裝之海洛因三
    小包，合計驗餘總淨重七百三十一．八六公克，為查獲之毒品，應依毒品危害防
    制條例第十八條第一項前段規定，宣告沒收銷燬之。另扣案之巧克力盒、香皂盒
    共計七個，係包裝及運送海洛因之物品，均屬供被告運輸毒品所用之物，則應依
    毒品危害防制條例第十九條第一項規定宣告沒收。至被告包裝毒品所用之錫箔紙
    ，業經警方於查緝取樣時，將之銷毀一事，有航空警察局報告一紙在卷足按，再
    被告所有之ＭＯＴＯＲＯＬＡ牌行動電話一具，則查無證據證明與本件犯罪有關
    ，與上開錫箔紙均不為沒收之諭知，併予敘明。
據上論結，應依刑事訴訟法第三百六十九條第一項前段、第三百六十四條、第二百九
十九條第一項前段，毒品危害防制條例第四條第一項、第十八條第一項前段、第十九
條第一項，修正前懲治走私條例第二條第一項、第十一條，刑法第二條第一項但書、
第十一條前段、第五十五條、第三十七條第一項、第五十九條，判決如主文。
本案經檢察官張啟彬到庭執行職務。
中      華      民      國    九十二    年      四      月      九      日
                                臺灣高等法院刑事第十九庭
                                  審判長法  官  許  國  宏
                                        法  官  林  勤  純
                                        法  官  洪  光  燦
右正本證明與原本無異。
如不服本判決，應於收受送達後十日內向本院提出上訴書狀，其未敘述上訴之理由者
並得於提起上訴後十日內向本院補提理由書（均須按他造當事人之人數附繕本）。
                                        書記官  陳  玉  嬋
中      華      民      國    九十二    年      四      月     十一     日
附錄本案論罪科刑法條全文：
毒品危害防制條例第四條
製造、運輸、販賣第一級毒品者，處死刑或無期徒刑；處無期徒刑者，得併科新台幣
一千萬元以下罰金。
製造、運輸、販賣第二級毒品者，處無期徒刑或七年以上有期徒刑，得併科新台幣七
百萬元以下罰金。
製造、運輸、販賣第三級毒品者，處五年以上有期徒刑，得併科新台幣五百萬元以下
罰金。
製造、運輸、販賣專供製造或施用毒品之器具者，處一年以上七年以下有期徒刑，得
併科新台幣一百萬元以下罰金。
前四項之未遂犯罰之。
修正前懲治走私條例第二條第一項
私運管制物品進口、出口逾公告數額者，處七年以下有期徒刑，得併科新臺幣二十萬
元以下罰金。


司法院資訊處製作；財團法人民間司法改革基金會備份。
